【裁判字號】    92,訴,1429
【裁判日期】    921231
【裁判案由】    損害賠償
【裁判全文】
臺灣士林地方法院民事判決  九十二年訴字第一四二九號
    原      告  彩虹建設股分有限公司
    法定代理人  丁○○
    訴訟代理人  丙○○
    被      告  戊○○
                甲○○
    右二人共同
    訴訟代理人  乙○○
右當事人間，請求損害賠償事件，經臺灣臺北地方法院於九十二年十月二十四日，以
九十二年度訴字第三０二八號裁定移轉管轄而來，本院於九十二年十二月十七日辯論
終結，茲判決如左：
    主      文
原告之訴及假執行之聲請均駁回。
訴訟費用由原告負擔。
    事實及理由
一、原告起訴主張被告戊○○明知充當人頭負責人係違法之行為，仍擔任訴外人日日
    春農業股份有限公司（下稱日日春公司）之負責人；被告甲○○係日日春公司之
    監察人，疏於監督，致令日日春公司於八十六年八月九日與原告訂約，由原告負
    責製作日日春公司遷移至台北市○○○路○段二十七號三樓辦公室之室內設計及
    裝修工程，總計工程款一百萬元，除支付一萬元現金外，並交付由被告甲○○票
    面金額分別為二十萬及九萬元之支票二紙。惟被告甲○○之支票於九十一年九月
    間有退票記錄，日日春公司搬離民生東路上址，更於九十二年四月間解散，積欠
    原告之七十萬元均未給付，爰依民法第二十八條、第一百八十四條、第一百八十
    五條、公司法第二百二十條之規定，求為判決：被告應連帶給付原告新台幣（下
    同）七十萬元，及自起訴狀繕本送達翌日起至清償日止，按年息百分之五計算之
    利息，並願供擔保請准宣告假執行。
二、被告則以原告施工品質與竣工期均無法符合契約約定，日日春公司已於九十年十
    月二十三日與原告解除契約，且被告分任日日春公司之負責人及監察人既未於前
    述契約或任何相關文件簽載連帶保証之承諾，亦未有任何侵權之行為，原告自不
    得請求被告等連帶賠償損害等語，資為抗辯。
三、按侵權行為所發生之損害賠償請求權，以有故意或過失不法侵害他人之權利為其
    成立要件，此觀民法第一百八十四條之規定自明。若其行為並無故意或過失，或
    其行為與損害之間無相當因果關係者，均無令負侵權行為損害賠償責任之可言。
    而所謂相當因果關係，係指無此行為，雖必不生此損害，有此行為，通常即足生
    此損害，是為有因果關係，而如無此行為，必不生此損害，有此行為，通常亦不
    生此損害，自無因果關係之情形。本件原告依據侵權行為損害賠償請求被告二人
    連帶賠償，經訊以：「侵害何種權利」？原告答稱：「戊○○是人頭，當人頭之
    行為本身已侵害到原告的營業。甲○○為公司之監察人，未善盡監察人之職務，
    是屬於不作為之權利濫用，間接侵害到原告公司營運及請款權利」（見九十二年
    十二月十七日言詞辯論筆錄第二頁）。經查：
    依據原告提出之公司基本資料查詢表，日日春公司之代表人登記為戊○○、兩造
    簽訂之初期作業合約書發包人日日春公司之代表人亦載為戊○○，原告復供承「
    （本件契約）楊壬道、蔡健雄、乙○○三人承辦，原告公司的業務承辦人員馬國
    芳與日日日春公司之承辦人員訂定承攬契約，從來沒見過戊○○，不認識甲○○
    ，甲○○簽發支票支付案款，我領到二十九萬元…因為被告訴訟代理人挑剔ＯＡ
    辦公室隔屏過高、更改辦公桌、沙發椅、油漆顏色掛畫等…以致工程延宕，直到
    九月十九日完工」（見九十二年十二月十七日言詞辯論筆錄第三頁），足見被告
    戊○○係依規定登記為訴外人日日春公司之代表人，而由訴外人日日春公司之員
    工以被告戊○○為訴外人日日春公司代表人之名義與原告訂約，並給付頭期款三
    十萬元，事後僅因訴外人日日春公司之員工認本件工程尚有糾葛而未給付餘款，
    此等紛爭與被告戊○○是否為訴外人日日春公司之人頭負責人，並不發生被告戊
    ○○係訴外人日日春公司之人頭負責人，即生因工程糾葛未給付餘款之結果，如
    被告戊○○非訴外人日日春公司之人頭負責人，即不生因工程糾葛未給付餘款之
    結果，亦即被告戊○○是否為訴外人日日春公司之人頭負責人，與原告主張未獲
    付款之損害間不具有相當因果關係；另原告收受被告甲○○簽發之支票，均已兌
    現，且被告甲○○不為監察人職務之行為與前述糾紛，亦不發生被告甲○○不為
    監察人職務之行為即生因工程糾葛未給付餘款之結果，被告甲○○為監察人職務
    之行為，即不生因工程糾葛未給付餘款之結果，亦即被告甲○○是否為監察人職
    務之行為，與原告主張未獲付款之損害間，並無相當因果關係。徵諸首揭說明，
    原告指稱被告二人之行為與原告主張不獲付款之損害間，既無相當因果關係，即
    均無責令負侵權行為損害賠償責任之可言。是原告依據侵權行為損害賠償請求被
    告二人連帶賠償，於法難謂為有據，應予駁回。其假執行之聲請，因訴之駁回失
    其附麗，應併予駁回。
四、因本案事證已臻明確，兩造其餘主張陳述及所提之證據，均毋庸再予審酌，附此
    敘明。
據上論結本件原告之訴，為無理由，依民事訴訟法第七十八條，判決如主文。
中      華      民      國    九十二    年      十二  月    三十一      日
                                    臺灣士林地方法院民事第一庭
                                        法  官  陳雅玲
右為正本，係照原本作成。
如對本判決上訴須於判決送達後廿日內向本院提出上訴狀。
中      華      民      國    九十三    年      一      月      五      日
                                        書記官  黃惠苹


司法院資訊處製作；財團法人民間司法改革基金會備份。
